臺灣板橋地方法院刑事判決　　　　　　94年度簡上字第126 號
上　訴　人　丙○○
即　被　告
上列上訴人因偽造文書等案件，不服本院中華民國94年2 月18日
94年度簡字第593 號第一審判決（聲請簡易判決處刑案號：93年
度偵字第9019號)， 提起上訴，本院第二審合議庭判決如下：
    主  文
原判決關於收受贓物及定執行刑部分均撤銷。
丙○○被訴收受贓物部分無罪；又被訴行使變造特許證部分公訴
不受理。
    理　由
一、聲請簡易判決處刑意旨略以：被告丙○○基於收受贓物之概
    括犯意，先於民國（下同）93年3 月間某日，在桃園市○○
    路住處，明知姓名、年籍不詳，綽號「阿國」之成年男子所
    持有之華上加油站卡、洗車白金卡各1 枚（均係郭國乾所有
    ，於93年3 月12日早上6 時許，發現為他人在桃園縣觀音鄉
    ○○路○ 段1271號前竊取）係來路不明之贓物，仍予以收受
    ，復於93年3 月11日、12日晚間某時，在臺北縣新店市某處
    ，明知綽號「阿國」之成年男子所持有之車牌號碼G5－8668
    （檢察官聲請簡易判決處刑書誤繕為G5－8688）號自用小客
    車所懸掛號碼P5－6637號車牌2 面（該車係甲○○於93年3
    月9 日凌晨3 時許，發現為他人在臺北市○○區○○里○○
    街230 號前竊取；該車牌係陳俊男發現為他人於93年3 月10
    日晚間6 時40分許，在桃園縣龜山鄉○○路2033之1 號前竊
    取），均係來路不明之贓物，仍予以收受使用，並基於行使
    變造特許證之犯意，於93年3 月12日某時許，在桃園市○○
    路住處，以熱溶膠澆於上開P5－6637號2 面車牌上，變造為
    P5 －66 「8 」7 號，足生損害於監理機關對車牌管理之正
    確性及陳俊男之權益。嗣於93年3 月13日5 時40分許，被告
    丙○○駕駛原車牌號碼為G5－8668號之自用小客車（懸掛經
    變造為P5－66「8 」7 號車牌2 面），在國道一號高速公路
    218 公里之員林收費站南向處（即彰化縣埤頭鄉），為警盤
    查攔檢而當場查獲。因認被告丙○○涉犯刑法第349 第1 項
    之收受贓物罪嫌及刑法第216 條、第212 條之行使變造特許
    證罪嫌（另被告丙○○侵占離詹政乾持有之國民
    而加以變造之罪行，經原審判決後，
    當事人均未上訴，業已確定）。
二、無罪部分：
（一）按犯罪事實應依證據認定之，無證據不得認定犯罪事實；
      又不能證明被告犯罪者，應諭知無罪之判決；刑事訴訟法
      第154條第2 項、第301 條第1 項前段分別定有明文。
（二）檢察官（聲請人）認被告丙○○涉犯前揭收受贓物罪嫌，
      無非係以被告於警詢、偵查中之自白及被害人郭國乾、甲
      ○○、陳俊男於警詢之指訴暨贓物認領保管單、加油站卡
      、洗車白金卡正反面影本各1 紙為其論斷依據。訊據被告
      堅決否認被訴收受贓物罪嫌，辯稱：郭國乾所有之加油站
      卡、洗車白金卡、甲○○所有之車牌號碼G5－8668號自用
      小客車及陳俊男所有之車牌號碼P5－6637號自用小客車（
      含車牌）均係伊所竊取，於警詢、檢察官偵查中為減輕罪
      責，伊始辯稱係自他人收受等語。
（三）經查：
  １、被告於93年3 月9 日3 時許，在臺北市○○區○○街230
      號前，持自備之鑰匙竊取甲○○所有之車牌號碼G5－8668
      號自用小客車得手，復於93年3 月10日18時40分許，在桃
      園縣龜山鄉○○路2033之1 號前，持自備之鑰匙竊取陳俊
      被告於本院93年度易字第343 號刑事案件審理中供述綦詳
      ，且經本院就該犯行以竊盜罪名為有罪之諭知，此有該判
      決附卷足憑。
  ２、比較刑法第349 條第1 項之收受贓物罪與刑法第320 條第
      1 項之竊盜罪之法定刑，以前者之法定刑為較輕，是被告
      於本案警詢、檢察官偵查中避重就輕而為不實之供述，核
      與常情尚非有違，復衡諸被告於本院93年度易字第343 號
      刑事案件審理中除坦承前開2 件竊取自用小客車之犯行外
      ，尚供承有5 件竊取自用小客車、2 件竊取自用小客車車
      牌及1 件竊取自用小貨車之零件及車內財物等犯行，此觀
      該判決亦明，尤足徵被告所辯尚非全然無足採信。
（四）從而，聲請人認被告涉犯前揭收受贓物罪嫌，所為之舉證
      並不足為被告有罪之認定；此外，本院復查無其他積極確
      切之證據足資認定被告有被訴之該犯行，既不能證明被告
      犯罪，揆諸前開說明，自應為被告無罪之諭知。
三、公訴不受理部分：
（一）按案件有下列情形之一者，應諭知不受理之判決：二、已
      經提起公訴或自訴之案件，在同一法院重行起訴者，刑事
      訴訟法第303 條第2 款定有明文；又訴訟法上所謂一事不
      再理之原則，關於實質上一罪或裁判上一罪，均有其適用
      （參照最高法院60年台非字第77號判例）。
（二）經查：被告丙○○因竊盜案件，於93年4 月5 日，經臺灣
      板橋地方法院檢察署檢察官以93年度偵字第6464號提起公
      訴，並於93年4 月12日繫屬本院，嗣於93年12月23日，經
      本院以93年度易字第343 號刑事判決諭知有罪（現上訴於
      臺灣高等法院）等情，有臺灣板橋地方法院檢察署93年4
      月12日乙○博德93偵字第6464號函、93年度偵字第6464號
      起訴書、本院93年度易字第343 號刑事判決查詢資料及臺
      灣高等法院被告全國前案紀錄表各1 份在卷足憑，而該判
      決亦認定：「丙○○於93年3 月10日18時40分許，在桃園
      縣龜山鄉○○路2033之1 號前，持自備之鑰匙竊取陳俊男
      所有之車號P5－6637號自用小客車得手。」，本件聲請人
      所聲請簡易判決處刑之行使變造特許證一節，與該竊盜犯
      行間有方法、結果之牽連關係，為牽連犯，二者應有裁判
      上一罪之關係，而本件繫屬本院（原審）之日期為94年2
      月5 日（見原審卷附臺灣板橋地方法院檢察署94年2 月5
      日乙○博仁93偵9019字第9394號函內所蓋之本院收文日期
      戳），揆諸前開說明，本院自應就此部分為公訴不受理之
      諭知。
四、原審未予審酌上開情事，就被告被訴上開罪嫌為有罪之諭知
    ，容有未洽，上訴人執之提起上訴為有理由，原審判決既屬
    無可維持，應由本院合議庭撤銷原審判決，並改為判決如主
    文所示。
五、末按第一審法院依被告在偵查中之自白或其他現存之證據，
    已足認定其犯罪者，得因檢察官之聲請，不經通常審判程序
    ，逕以簡易判決處刑。但有必要時，應於處刑前訊問被告。
    前項案件檢察官依通常程序起訴，經被告自白犯罪，法院認
    為宜以簡易判決處刑者，得不經通常審判程序，逕以簡易判
    決處刑。依前二項規定所科之刑以宣告緩刑、得易科罰金之
    有期徒刑及拘役或罰金為限；又檢察官聲請以簡易判決處刑
    之案件，經法院認為有第四百五十一條之一第四項但書第三
    款所列之認為應為無罪、免訴、不受理或管轄錯誤判決之諭
    知者，應適用通常程序審判之，刑事訴訟法第449 條、第45
    2 條分別定有明文。本件就被告被訴收受贓物、行使變造特
    許證罪嫌，應分別諭知無罪及公訴不受理，原審未審酌上開
    情事致未適用通常程序審理，乃誤用簡易判決處刑，其所踐
    行之簡易處刑程序違背法令，牴觸憲法第8 條第1 項揭示「
    非由法院依法定程序不得審問處罰」之正當法律程序原則，
    並有損及憲法第16條所保障當事人之訴訟權，其簡易處刑程
    序存有瑕疵，為保障當事人之審級利益，本院合議庭依通常
    訴訟程序審判後，撤銷原審判決，以第一審法院之地位，為
    第一審判決，當事人如不服本判決，就該部分仍得於法定期
    間內，向管轄第二審法院提起上訴。
據上論斷，應依刑事訴訟法第455 條之1 第1 項、第3 項、第45
2 條、第369 條第1 項前段、第364 條、第301 條第1 項前段、
第303 條第2 款，判決如主文。
本案經檢察官陳銘祥到庭執行職務。
中　　華　　民　　國　　94　　年　　4 　　月　　18　　日
                  刑事第八庭  審判長法  官　王屏夏
                                    法  官　王偉光
                                    法  官　陳鴻清
以上正本證明與原本無異。
如不服本判決，應於收受送達後10日內向本院提出上訴書狀，其
未敘述上訴之理由者並得於提起上訴後10日內向本院補提理由書
（均須按他造當事人之人數附繕本）。
                                    書記官　林蔚然
中　　華　　民　　國　　94　　年　　4 　　月　　18　　日
